【裁判字號】    97,訴,6285
【裁判日期】    971217
【裁判案由】    損害賠償
【裁判全文】
臺灣臺北地方法院民事判決              97年度訴字第6285號
原      告  甲○○
被      告  玉里不動產經紀有限公司
法定代理人  乙○○
被      告  丙○○
上列當事人間請求損害賠償事件，本院於民國97年11月24日言詞
辯論終結，判決如下：
    主  文
原告之訴駁回。
訴訟費用由原告負擔。
    事實及理由
一、本件原告起訴主張：伊於民國97年4月2日將伊所有門牌號碼
    臺北市○○○路○段96號8樓之11之房屋暨所坐落土地應有部
    分（下合稱系爭不動產），委託被告玉里不動產經紀有限公
    司（下稱被告玉里公司）及被告玉里公司之受僱人即被告丙
    ○○為之尋覓承租人或銷售，兩造約定委託期間自97年4 月
    2日起至97年6月3日止，期間委託銷售價格為新臺幣（下同
    ）250萬元，承租價格則為每月9,500元。實則被告並未依約
    作廣告促銷，委託期間甚至偽稱有人出價160萬、190萬元，
    致伊以為市價很低，方於96年5月9日以低於市價之213萬元
    與訴外人陳素雲成交。嗣後伊查知位於林森北路巷內之房地
    拍賣底價應達260萬元，系爭不動產可以更高價額出售，而
    欲解除系爭不動產買賣契約，被告卻恐嚇伊如不依約出賣將
    加倍賠償買方，致伊賤價出售系爭不動產。查被告等提供假
    資訊、假賣賣行情，與買方聯手詐騙伊，使伊低價出售系爭
    不動產而受有不合理差價之損害，爰依侵權行為法律關係，
    提起本件訴訟。並聲明：被告應連帶給付原告60萬元。
二、被告則以：原告將系爭不動產委託被告銷售，被告於97年4
    月23日接獲訴外人陳素雲欲以200萬元購買，因其出價與原
    告開價有間，斡旋不成，原告要求與陳素雲直接會面議價，
    被告乃安排雙方於97年5月9日會面自行磋商後，雙方當日即
    合意以213萬元成交，並於翌日締結買賣契約，迄已順利完
    成過戶及交屋手續，原告係全程參與並決定系爭不動產成交
    過程，被告並無何詐欺行為。又參酌系爭不動產之坐落、環
    境及屋齡等因素，上開成交價額應屬合理之市場行情，原告
    僅以主觀認定該成交價過低，並依侵權行為法律關係向被告
    請求損害賠償，顯屬無據。況被告基於與原告之居間契約，
    於報告締約機會及為締約媒介時，即已完成給付義務，更無
    何違約之情事等語，資為抗辯。並聲明：原告之訴駁回。
三、查原告於97年4月2日將伊所有系爭不動產委託被告銷售或出
    租，兩造約定委託期間自97年4月2日起至97年6月3日止，委
    託銷售價格為250萬元，承租價格則為每月9,500元，嗣原告
    經被告安排於97年5月9日與訴外人陳素雲會面磋商系爭不動
    產之買賣價格，雙方合意以213萬元成交，原告並於翌日與
    陳素雲簽訂系爭不動產買賣契約；系爭不動產已移轉登記並
    交付予訴外人陳素雲，原告亦已收受買賣價金等情，業據被
    告提出委託銷售契約、斡旋單、買賣契約等件為證（見本院
    卷第33至49頁），且為原告所不爭執，均堪信為真實。原告
    主張被告與買方聯手詐騙伊，使伊以低價出售系爭不動產，
    而依侵權行為法律關係訴請被告連帶賠償差價之損失，但為
    被告所否認，並以前揭情詞置辯，是本件爭執要旨應在於：
    被告是否確有如原告所主張之侵權行為情形，而應負賠償責
    任？
四、得心證之理由：
  (一)按當事人主張有利於己之事實者，就其事實有舉證之責任，
    民事訴訟法第277條前段定有明文。而民法第184條第1項前
    項規定侵權行為以故意或過失不法侵害他人之權利為成立要
    件，故主張對造應負侵權行為責任者，應就對造之有故意或
    過失負舉證責任（最高法院58年台上字第1421號判例意旨參
    照）。又當事人主張其意思表示係因被詐欺或脅迫而為之者
    ，應就其被詐欺或被脅迫之事實，負舉證之責任（最高法院
    95年度台上字第2948號裁判要旨亦可參照）。本件原告起訴
    主張被告與買受人聯手詐騙伊低價出賣系爭不動產，致伊受
    有差價損失，但為被告所否認，原告自有就上開遭被告故意
    詐欺之事實舉證之義務。
  (二)惟查，兩造不爭執系爭不動產買賣契約係原告自行出面與訴
    外人陳素雲磋商價金後訂立，原告且對於雙方合意以213萬
    出售系爭不動產，伊並於系爭不動產買賣契約書上簽名、用
    印，嗣系爭不動產已經順利過戶、交屋，伊也取得全部價金
    等情不爭執（見本院卷第62頁及背面），堪認原告乃與訴外
    人陳素雲關於系爭不動產買賣標的、價金等必要之點意思表
    示一致情形下，成立系爭不動產買賣契約，依民法第153 條
    規定，原告即應受系爭不動產買賣契約之拘束。原告雖復主
    張伊以低於市價之213萬出售系爭不動產，係因被告詐欺、
    恐嚇所致云云，但不動產買賣之價格，其形成常受不動產坐
    落位置、週遭環境、屋齡及經濟機能等客觀因素之影響，且
    取決於當事人主觀上自由之意思與判斷，祗須買賣雙方互相
    表示同意，即可成交，至該出售價格是否為合理市場行情，
    實屬見仁見智，尚難僅以不動產成交價格未如己意，逕謂係
    遭詐欺；又買賣契約成立後，買賣雙方即應負履行義務，否
    則須負債務不履行之賠償責任，是被告告知原告如不為買賣
    ，須負違約之責，非屬恐嚇，應屬至明，此外，原告就其主
    張被告提供假資訊、假買賣訊息，及與買方聯手欺騙伊等情
    ，又未能提出證據以實其說，則原告主張被告應負侵權行為
    損害賠償責任云云，自屬無據。
五、綜上所述，原告主張被告係以提供假資訊、假賣賣行情並詐
    騙、恐嚇伊，致伊出售系爭不動產受有不合理差價之損害云
    云，並不足取。從而，原告依侵權行為之法律關係，請求被
    告應連帶賠償伊60萬元，為無理由，應予駁回。
六、本件事證已臻明確，兩造其餘之攻擊防禦方法及舉證，經本
    院審酌後，認均不足以影響本判決之結果，毋庸一一論列，
    併此敘明。
七、據上論結，原告之訴為無理由，依民事訴訟法第78條，判決
    如主文。
中    華    民    國    97    年    12    月    17    日
                  民事第三庭  法  官  管靜怡
以上正本係照原本作成。
如對本判決上訴，須於判決送達後20日內向本院提出上訴狀。
中    華    民    國    97    年    12    月    17    日
                              書記官  張婕妤


司法院資訊處製作；財團法人民間司法改革基金會備份。
